臺灣嘉義地方法院交通事件裁定　　　　　94年度交聲字第55號
原處分機關　交通部公路總局嘉義區監理所
異　議　人
即受處分人　鋒安交通企業有限公司
法定代理人　甲○○　男　44歲.
上列異議人即受處分人因違反道路交通管理處罰條例案件，對於
原處分機關即交通部公路總局嘉義區監理所中華民國94年2月16
日所為之處分（嘉監裁字第裁70-Z00000000號裁決書）聲明異議
，本院裁定如下：
    主  文
異議駁回。
    理  由
一、原處分意旨略以：異議人即受處分人（下簡稱異議人）鋒安
    交通企業有限公司（下簡稱鋒安公司）所屬員工戊○○未領
    有大貨車駕駛執照，仍於民國94年1月8日下午2時3分許，無
    照駕駛鋒安公司所有車牌號碼UV-743號之營業一般大貨車，
    於行經國道一號高速公路南下220公里處時，經國道公路警
    察局第三警察隊以鋒安公司所有前開大貨車之駕駛人戊○○
    無照駕駛該車為由，依道路交通管理處罰條例第21條之1第1
    項第1款「無照駕駛」之規定，對汽車所有人鋒安公司掣發
    內政部警政署國道公路警察局94年1月8日公警局交字第Z000
    00000號舉發違反道路交通管理事件通知單予以舉發；嗣異
    議人於94年1月24日向原處分機關即交通部公路總局嘉義區
    監理所（下簡稱原處分機關）提出申訴，經原處分機關轉請
    原舉發單位查覆，並參酌異議人陳述之理由及綜合有關資料
    審查結果，仍認異議人有前揭違規行為，於94年2月16日以
    嘉監裁字第裁70-Z00000000號裁決書，依道路交通管理處罰
    條例第21條之1第1項第1款、違反道路交通管理事件統一裁
    罰基準及處理細則第44條第1項及違反道路交通管理事件統
    一裁罰標準表等規定，以異議人「未領有駕駛執照駕駛大型
    車」為由，裁罰異議人新臺幣6萬元，並依道路交通管理處
    罰條例第21條之1第3項吊扣汽車牌照3個月等語。
二、聲明異議意旨略以：本件駕駛上開營業一般大貨車之戊○○
    係隨車之助手工人，非異議人所僱用之駕駛員，上開時、日
    異議人係指派有駕駛執照之丙○○駕駛上開大貨車送貨，係
    戊○○趁卸貨後，未經丙○○之允許自行駕駛上開大貨車，
    經丙○○勸阻無效，且丙○○亦不知戊○○未領有大貨車駕
    駛執照，是異議人實未允許戊○○駕駛上開大貨車，則原處
    分不當，爰請求撤銷原裁決書，另為適當之處罰等語。
三、按汽車駕駛人駕駛聯結車、大客車、大貨車，未領有駕駛執
    照駕車者，汽車所有人及駕駛人各處新臺幣四萬元以上八萬
    元以下罰鍰，並當場禁止該汽車駕駛人繼續駕駛及扣留其車
    輛牌照，並吊扣其汽車牌照三個月，道路交通管理處罰條例
    第21條之1第1項第1款、第3項分別定有明文。經查：
（一）上開營業一般大貨車之駕駛人戊○○於94年1月8日下午2
      時3分許，駕駛該大貨車行經國道一號高速公路南下220公
      里處時，經國道公路警察局第三警察隊以其「無照駕駛」
      掣單舉發乙情，為異議人所不否認，並經證人即舉發本件
      違規之警員丁○○、乙○○於本院調查時證述屬實（見本
      院卷第35、36頁94年5月16日訊問筆錄），且有內政部警
      政署國道公路警察局公警局交字第Z00000000號舉發違反
      道路交通管理事件通知單、違反道路交通管理事件陳述單
      各1紙附卷可稽；又戊○○雖於82年7月26日業已考領職業
      大客車駕駛執照，有效期限為88年11月17日，惟該駕照因
      違規案件經臺南縣警察局白河分局易處吊銷，吊銷期間為
      86年12月24日至87年12月23日，迄未再行考領乙情，亦有
      交通部公路總局嘉義區監理所新營監理站94年5月11日嘉
      監營字第0940003094號函在卷可參（見本院卷第29頁），
      堪信本件汽車駕駛人戊○○確有於上揭時、地無照駕駛上
      開營業一般大貨車之違規行為至明。
（二）第查，上開營業一般大貨車於上揭時、地為警取締時，該
      車輛之駕駛人戊○○與乘坐於副駕駛座之丙○○有互換位
      置之事實，業經證人丁○○、乙○○於本院調查時結證綦
      詳，且為證人戊○○是認在卷（均見本院卷第36頁94年5
      月16日訊問筆錄），則證人丙○○所證不知證人戊○○無
      大貨車駕駛執照乙節（見本院卷第17頁94年4月28日訊問
      筆錄），是否屬實，即非無疑？又證人戊○○固於本院調
      查時證稱伊之工作內容係搬貨，不包括開車，且證人丙○
      ○並不知伊無駕駛執照等語，雖與異議人之法定代理人甲
      ○○於本院調查時供陳本件駕駛人應係丙○○，伊公司並
      未允許戊○○開車等語，以及證人丙○○所證陳係戊○○
      自己要駕駛，且伊不知其無駕駛執照等語相符（分別見本
      院卷第16、17、34頁94年4月28日、同年5月16日訊問筆錄
      ），然是否執此即謂異議人有「已善盡查證駕駛人駕駛執
      照資格之注意」，或「縱加以相當之注意而仍不免發生違
      規」之情形，而得依道路交通管理處罰條例第21條之1第4
      項規定，不受該條例第21條之1第1項之處罰？查道路交通
      管理處罰條例第21條之1第1項第1款，對於汽車駕駛人無
      照駕駛之行為，除處罰實際駕駛人外，並明文應另處罰汽
      車所有人，其立法意旨，應係在處罰明知或可得而知駕駛
      人係未領有駕駛執照而仍容許其無照駕駛之汽車所有人，
      是得依上開條文處罰汽車所有人者，應以汽車所有人對於
      駕駛人未領有駕駛執照，仍將其所有之車輛交與該駕駛人
      駕駛，或雖未將其所有之車輛直接交與該駕駛人駕駛，然
      對於該駕駛人可能駕駛該車有預防之可能而未預防，始足
      當之。若汽車所有人已善盡查證駕駛人駕駛執照資格之注
      意，或縱加以相當之注意而仍不免發生違規者，汽車所有
      人即不受本條之處罰，道路交通管理處罰條例第21條之1
      第4項定有明文。
（三）又按人民違反法律上之義務而應受行政罰之行為，法律無
      特別規定時，雖不以出於故意為必要，仍須以過失為其責
      任條件。但應受行政罰之行為，僅須違反禁止規定或作為
      義務，而不以發生損害或危險為其要件者，推定為有過失
      ，於行為人不能舉證證明自己無過失時，即應受處罰，司
      法院釋字第275號解釋意旨可資參照。今查，姑不論異議
      人所辯伊知悉戊○○無駕駛執照，故未允許戊○○駕駛上
      開大貨車乙情是否屬實，然領有駕駛執照始得駕車之規定
      ，乃為加強道路交通管理，維護交通秩序及確保交通安全
      所由設，是上開規定當屬汽車所有人與駕駛人之共同責任
      ，異議人既係該車所有人，自難辭應隨時檢視駕駛人有無
      駕駛執照，及應隨時將公司何員工因無駕駛執照，不得駕
      駛車輛之情告知其所僱用員工之注意義務；惟查異議人經
      本院曉諭後，並未能提出任何有關其僱用證人戊○○之際
      ，所要求戊○○簽具不得無照駕駛之「保證書」或「切結
      書」，此有鋒安公司94年5月26日鋒交貨字第940019函在
      卷可查（見本院卷第43頁），可知異議人縱已善盡查證本
      件汽車駕駛人戊○○駕駛執照資格之注意義務，但其並未
      使戊○○簽具不得無照駕駛之「保證書」或「切結書」，
      以供公司其他員工注意，其顯有監督不週之過失甚明；再
      者，證人丙○○於本院調查時既證稱伊不知戊○○無駕駛
      執照等語，核與證人戊○○證述丙○○不知伊無駕駛執照
      等語相吻合（分別見本院卷第17、34頁94年4月28日及同
      年5月16日訊問筆錄），從而，異議人既分別僱用丙○○
      、戊○○為該公司之駕駛員及隨車助手工人，則其明知戊
      ○○無駕駛執照，卻未將上情告知其所僱用之駕駛員丙○
      ○，而戊○○於本件無照駕駛又屬實情，是縱使異議人並
      非出於故意，惟揆諸前揭解釋意旨，亦不得以前揭辯解，
      作為免責之理由。故本件事證明確，異議人之前開違規行
      為，堪以認定。
四、綜上所述，本院根據上開卷附之證據資料，認員警舉發異議
    人違規事實之證據已足，且本件異議人乃係明知或可得而知
    其汽車駕駛人係未領有駕駛執照之汽車所有人，不得依前揭
    道路交通管理處罰條例第21條之1第4項主張免責，異議人之
    辯解，尚乏佐證，難以採信，其前開違規事實甚明，揆諸上
    開說明，原處分機關以本件汽車駕駛人戊○○無照駕駛為由
    ，於94年2月16日以嘉監裁字第裁70-Z00000000號裁決書，
    依道路交通管理處罰條例第21條之1第1項第1款、違反道路
    交通管理事件統一裁罰基準及處理細則第44條第1項及違反
    道路交通管理事件統一裁罰標準表等規定，裁罰汽車所有人
    即異議人新臺幣6萬元，並依道路交通管理處罰條例第21條
    之1第3項吊扣汽車牌照3個月，並無不當或違法，量罰亦甚
    妥適，應予維持。異議人所持之異議理由，既非可採，應予
    駁回。
據上論結，依道路交通管理處罰條例第87條第2項、道路交通案
件處理辦法第19條，裁定如主文。
中　　華　　民　　國　　94　　年　　6 　　月　　16　　日
                      臺灣嘉義地方法院交通法庭
                          法  官  黃　仁　勇
上正本證明與原本無異。
如不服本裁定，應於裁定送達後5日內向本院提出抗告狀（應附
繕本）。
中　　華　　民　　國　　94　　年　　6 　　月　　16　　日
                          書記官  李  彩  娥
